【裁判字號】    89,台上,1235
【裁判日期】    890526
【裁判案由】    清償債務
【裁判全文】
最高法院民事判決                              八十九年度台上字第一二三五號
    上  訴  人  乙○○
                甲○○
    共      同
    訴訟代理人  蔡奉典律師
    被 上訴 人  台灣省合作金庫
    法定代理人  李文雄
    訴訟代理人  林坤得
右當事人間請求清償債務事件，上訴人對於中華民國八十八年三月三十日台灣高等法
院台中分院第二審判決（八十八年度上字第八四號），提起上訴，本院判決如左：
    主  文
原判決除假執行部分外廢棄，發回台灣高等法院台中分院。
    理  由
本件被上訴人主張：訴外人楊德卿邀上訴人為連帶保證人，於民國八十四年十二月二
十二日，向伊借貸新台幣（下同）八百萬元及一百九十萬元，約定清償日期均為八十
五年十一月二十九日，利息分別依年息百分之九‧七及百分之一○‧七按月計付，如
未依約付息，即視為全部到期，且逾期在六個月以內者，按上開利率百分之十，超過
六個月者，按上開利率百分之二十加計違約金。詎楊德卿僅依約繳付利息至八十五年
十月二十九日，經伊就楊德卿所有不動產拍賣所得價金受償後，仍有本金五百零四萬
五千四百零三元（包括八百萬元借款之三百十四萬五千四百零三元及一百九十萬元借
款全部）及自八十七年七月十五日起之利息、違約金，尚未清償，屢經伊催討無果等
情，爰依消費借貸連帶保證之法律關係，求為命上訴人連帶給付五百零四萬五千四百
零三元，並加付遲延利息、違約金之判決。
上訴人則以：伊等並未任系爭借款之連帶保證人，被上訴人所提借據及本票上之伊等
簽章均係訴外人楊德卿所偽造或盜蓋，且為被上訴人所明知。至於伊等所簽之連帶保
證書、授信約定書，則已經伊等於電話中向楊德卿及被上訴人表明不願再負保證責任
。況該連帶保證契約書，為定型化契約，又未約明保證期間，依消費者保護法規定，
應為無效等語，資為抗辯。
原審維持第一審所為上訴人敗訴判決，駁回其上訴，係以：被上訴人主張訴外人楊德
卿於八十四年十二月二十二日向其借款共九百九十萬元，迄今尚有本金五百零四萬五
千四百零三元及自八十七年七月十五日起之利息、違約金，未獲清償之事實，有借據
、本票、授信約定書、債權憑證及強制執行金額計算書分配表等件可稽，且為上訴人
所不爭，自堪信為真實。雖上訴人否認任系爭借款之連帶保證人，但由上訴人對於簽
章真正不爭執之連帶保證書所載內容以觀，足證上訴人對楊德卿向被上訴人借款於一
千萬元範圍內任連帶保證人，而系爭借款債務於上開連帶保證契約成立後始行發生，
是以上訴人就該借款債務自應負連帶保證責任，連帶負責償還。按未定期限之保證契
約，保證人可視情形，依民法第七百五十三條、第七百五十四條規定催告或終止契約
，而免其保證責任或不負保證責任。況系爭借款債務，於上訴人簽立連帶保證書後一
、二個月內即行發生，並非時隔數年後才發生，命上訴人負該借款之保證責任，亦難
認違背誠信原則，故上訴人以連帶保證契約為定型化契約，而未定保證期間，有違誠
信原則，依消費者保護法規定應為無效，自非可採。至於上訴人辯稱：伊等已向被上
訴人表示退保一節，姑不論為被上訴人所否認，且依證人楊星璋所為證言，亦不能證
明上訴人在系爭借款債務發生前已表示退保，依民法第七百五十四條第二項之規定，
仍不免其對本件債務應負之保證責任。從而，被上訴人依連帶保證之法律關係，請求
上訴人連帶給付五百零四萬五千四百零三元，及按約定利率分別自八十七年七月十五
日、同年八月十六日起算之遲延利息、違約金，即屬正當，應予准許等詞，為其判斷
之基礎。
惟查證人楊星璋係證稱：八十四年十一月底，被告二人（即上訴人）與伊父親（即訴
外人楊德卿）因為未標到工程，被告二人表示不要向合庫借款而要退保，伊父親表示
第二日即可退保；他們當時有打電話至合庫，說要找承辦人要退保等語（見一審卷七
九頁），依其證言，上訴人似於八十四年十一月底曾有退保之舉，乃原審就此未再通
知證人楊星璋到場予以訊明，遽認該證言不足以證明上訴人在系爭借款債務發生前表
示退保，已嫌速斷。且系爭借款債務倘如原審所認定係於八十四年十二月二十二日發
生，則上訴人抗辯渠等在系爭借款債務發生前已退保一節，是否全不可採，即有再推
求之餘地。若上訴人此項所辯為可採，其就系爭借款債務是否仍須負連帶保證之責任
，非無疑義。準此，原審遽以前揭情詞，為上訴人不利之判斷，自屬可議。上訴論旨
，指摘原判決不當，求予廢棄，非無理由。
據上論結，本件上訴為有理由。依民事訴訟法第四百七十七條第一項、第四百七十八
條第一項，判決如主文。
中      華      民      國    八十九    年      五      月    二十六    日
                              最高法院民事第一庭
                                  審判長法官  李  錦  豐
                                        法官  楊  鼎  章
                                        法官  吳  麗  女
                                        法官  顏  南  全
                                        法官  陳  國  禎
      右正本證明與原本無異
                                              書  記  官
中      華      民      國    八十九    年      六      月     十二     日


司法院資訊處製作；財團法人民間司法改革基金會備份。
